【裁判字號】    95,訴,1972
【裁判日期】    981230
【裁判案由】    貪污等
【裁判全文】
臺灣桃園地方法院刑事判決              95年度訴字第1972號
公  訴  人  台灣桃園地方法院檢察署檢察官
被      告  卯○○
選任辯護人  黃璿瑛律師
被      告  戊○○
選任辯護人  謝恩華律師
被      告  永洺科技有限公司
代  表  人  宇○○
被      告  宜可有限公司
代  表  人  巳○○
被      告  寅○○
            研華股份有限公司
上  一  人
代  表  人  亥○○
代  理  人  張香堯律師
            謝曜焜律師
被      告  子○○
                    之2
選任辯護人  李承訓律師
            袁健峰律師
            陽文瑜律師
被      告  關貿網路股份有限公司
                    統一編號：00000000號
代  表  人  己○○
選任辯護人  周志安律師
            郭士功律師
            楊國華律師
被      告  天○○
                    樓
            進懋有限公司
                    統一編號：00000000號
代  表  人  癸○○
共      同
選任辯護人  南雪貞律師
            陳世偉律師
            羅明通律師
上列被告因貪污等案件，經檢察官提起公訴（93年度偵字第1332
6 號、94年度偵字第10329 號、第11588 號、95年度偵字第7399
號、第11366 號），本院判決如下：
    主  文
卯○○共同連續以非法之方法，使廠商無法投標，處有期徒刑壹
年，減為有期徒刑陸月，如易科罰金，以銀元佰元即新臺幣玖
佰元折算壹日。所得財物新臺幣貳佰伍拾壹萬陸仟元沒收。緩刑
貳年。
戊○○共同以非法之方法，使廠商無法投標，處有期徒刑肆月，
減為有期徒刑貳月，如易科罰金，以銀元佰元即新臺幣玖佰元
折算壹日；又意圖銷售而擅自以重製於光碟之方法侵害他人之著
作財產權，處有期徒刑捌月，減為有期徒刑肆月，如易科罰金，
以銀元佰元即新臺幣玖佰元折算壹日。扣案標示為「ＮＯＴＥ
ＢＯＯＫ」、「ＤＥＳＫＴＯＰ」、「ＳＯＵＲＣＥ  ＣＯＤＥ
」之光碟共片沒收。應執行有期徒刑伍月，如易科罰金，以銀
元佰元即新臺幣玖佰元折算壹日。緩刑貳年。扣案標示為「Ｎ
ＯＴＥＢＯＯＫ」、「ＤＥＳＫＴＯＰ」、「ＳＯＵＲＣＥ  Ｃ
ＯＤＥ」之光碟共片沒收。
寅○○共同意圖影響採購結果，而借用他人名義投標，處有期徒
刑肆月，減為有期徒刑貳月，如易科罰金，以銀元佰元即新臺
幣玖佰元折算壹日。緩刑貳年，並應於本判決確定之日起陸個月
內，向公庫支付新臺幣伍萬元。
研華股份有限公司，其廠商之受雇人因執行業務，犯政府採購法
之意圖影響採購結果，而借用他人名義投標罪，科罰金新臺幣拾
萬元，減為罰金新臺幣伍萬元。其餘被訴部分無罪。
宜可有限公司，其廠商之代表人因執行業務，犯政府採購法之意
圖影響採購結果，而容許他人借用本人名義及證件參加投標罪，
科罰金新臺幣捌萬元，減為罰金新臺幣肆萬元。其餘被訴部分無
罪。
永洺科技股份有限公司，其廠商之代表人因執行業務，犯政府採
購法之意圖影響採購結果，而容許他人借用本人名義及證件參加
投標罪，共罪，各科罰金新臺幣捌萬元，均減為罰金新臺幣肆
萬元。應執行罰金拾萬元。其餘被訴部分無罪。
天○○、進懋有限公司、子○○、關貿網路股份有限公司均無罪
。
    事  實
一、緣中華電信股份有限公司（下簡稱中華電信）數十年來歷次
    採購之交換機，均係分別向美商北方電信公司等5 家知名廠
    商購買，惟因各廠商均不提供交換機操作之原始碼（SOURCE
    CODE），而無法整合各交換機之介面，致中華電信話務監視
    警示、故障顯示、話務費用、螢幕看板等功能亦無法整合管
    理控制。故於民國87年間起，中華電信為因應網路業務發展
    ，乃責成當時任職於址設桃園縣楊梅鎮○○路○ 段551 巷12
    號中華電信電信研究所（下簡稱電研所）之員工丙○○（由
    本院另行審理）擔任840 專案主持人，負責網路維運中心（
    即NOC ，NETWORK OPERATION CENTER）之研發，並以7 號信
    令研發擷取交換機訊息整合介面，而建置上開功能。卯○○
    為840 專案底下843 分項計畫主持人，主要工作內容為研發
    「7 號信令網管系統【即SS7 NMS （NET MANAGER SYSTEM）
    ，下簡稱SS7 】」，而戊○○為840 專案下841 分項計畫主
    持人，主要工作內容為研發交換機集中維運系統（此系統將
    併入NOC 系統內）。迄89年間，丙○○、卯○○、戊○○等
    專案室人員，即以美商RADISYS CORPORATION 之「1107 SS7
    」卡版開發程式且測試成功，並命名為「SS7 」。詎丙○○
    於研發成功後，竟與址設臺北市○○區○○路1 段155 號11
    樓之2 「天馬電信股份有限公司（由檢察官另為不起訴處分
    ，下簡稱天馬公司）」負責人酉○○（由本院另行審理）勾
    結，先要求美商RADISYS CORPORATION 在「1107 SS7」卡版
    加上-PT 字樣（即「1107 SS7-PT 」），作為專供天馬公司
    銷售予中華電信相關採購案之卡版後，丙○○再控制該技術
    ，而與天馬公司圍標中華電信有關SS7 之相關標案，且藉由
    丙○○任職於電研所而知悉各該標案底價之利，由天馬公司
    分別借用不同公司名義共同圍標，並於各該標案得標後，丙○○、酉○○再朋分扣除成本後之利益。而卯○○明知公開
    招標制度係透過公平、公正之程序，由有意投標之廠商分別
    向電研所領取標單，於考量成本填具願意出售之價額後寄回
    ，於開標當日當場啟封標單決定得標廠商，以確保採購物品
    之品質、價格均趨於有利之制度，故於招標過程中，應嚴禁
    特定廠商圍標或以限定特定廠商所具有之投標資格排除其他
    廠商競標之綁標方式，始能透過真正之價格比較，達到上述
    目的，詎竟為圖自己不法之利益，而與丙○○基於背信之概
    括犯意聯絡，利用其身分為843 分項計畫主持人之機會，由
    其先於下開各標案中開立規格草案，供丙○○與酉○○以上
    開方式圍標，再於得標後負責監督驗收，而為違背其任務之
    行為：
    (一)於89年4 月14日「R890562 號Centrex －VMS 系統增強設
      備採購案中，由酉○○指派天馬公司員工乙○○（未據起
      訴）徵得址設臺北市○○區○○路1 段155 號11樓「宜可
      有限公司（下簡稱宜可公司）之負責人巳○○（酉○○之
      配偶，均由本院另行審理）容許他人借用本人名義參加投
      標之同意後，再冒用蔡明敏實際經營址設臺北縣樹林市○○路245 號「瑄昂企業公司（下簡稱瑄昂公司，登記負責
      人為蔡明慧，均另由檢察官為不起訴處分）」之名義，而
      於開標當日，由天馬公司以54,80,000 元得標（此部分借
      牌及容許借牌投標行為，係在政府採購法第87條第5 項修
      正施行前，故不罰）。
    (二)於89年6 月9 日「R890636 號長通訊務整合平台設備採購
      案」中，由酉○○指派乙○○徵得址設臺北縣汐止市○○○路163 號地下1 樓「永洺科技股份有限公司（下簡稱永
      洺公司）之負責人宇○○（均由本院另行審理）容許他人
      借用本人名義參加投標之同意後，再冒用瑄昂公司之名義
      ，而於開標當日，由天馬公司以5,700,000 元之價格主標
      ，再由天馬公司員工王志成（未據起訴）及不詳之人分別
      代表瑄昂公司、永洺公司，各以5,780,000 元、5,720,00
      0 元之價格參與投標，並果由天馬公司於減價後，以5,28
      5,000 元之價格得標（此部分借牌及容許借牌投標行為，
      係在政府採購法第87條第5 項修正施行前，故不罰）。
    (三)於89年10月20日「R890774 號中區STP 交換機系統SS7 網
      路信號資料分析設備採購案」中，酉○○先與址設臺北縣
      汐止市○○○路○ 段98號12樓「華電聯網股份有限公司（
      下簡稱華電公司）」之負責人未○○（均由本院另行審理
      ）合作，由未○○指示華電公司員工甲○○（未據起訴）
      準備華電公司，及另由未○○實際負責址設臺北市松山區
      ○○○路155 巷106 號1 樓「傑邦科技股份有限公司（由
      檢察官另為不起訴處分，下簡稱傑邦公司，是時登記負責
      人為陳家聖）」、址設高雄市○○區○○路29號27樓之 2
      「開啟國際科技股份有限公司（由檢察官另為不起訴處分
      ，下簡稱開啟公司，登記責責為蘇莉惠）」等公司之投標
      文件，並徵得址設臺北縣中和市○○路166 號9 樓之1 「
      凌華科技股份有限公司（下簡稱凌華公司）」之負責人地
      ○容許他人借用本人名義參加投標外（均業據檢察官撤回
      起訴），酉○○再指派乙○○冒用朱鎮鏘所經營址設臺北
      縣新店市○○路108 之1 號4 樓「惠貿電子股份有限公司
      （另由檢察官為不起訴處分，下簡稱惠貿公司）」及樂嘉
      正所經營址設臺北市○○區○○街6 巷18號5 樓「穩聯系
      統顧問股份有限公司（另由檢察官為不起訴處分，下簡稱
      穩聯公司）」名義，而於開標之日，由乙○○代表天馬公
      司以87,367,000元之價格主標，曾仁德（未據起訴）、真
      實姓名年籍不詳之人則分別代表凌華公司、冒用樂嘉正名
      義代表穩聯公司，各以89,490,000元、88,025,000元之價
      格參與投標，而開啟公司、傑邦公司、華電公司雖亦有參
      與圍標，卻均與遭冒用名義之惠貿公司因規格不符合無法
      競標，故僅由嚴有偉、華電公司員工王麗珍、甲○○、吳
      正榮（均未據起訴）分別代表上開公司出席，嗣果由天馬
      公司於減價後，以78,900,000元之價格得標（此部分借牌
      及容許借牌投標行為，係在政府採購法第87條第5 項修正
      施行前，故不罰）。而於驗收後，丙○○即於90年6 月22
      日，將不法利益500,000 元交予卯○○，卯○○再將之匯
      入其配偶朱志慈所開立之士林雅蘭郵局，帳號0000000 之
      帳戶內。
    (四)於89年12月22日「R890845 號客服中心整合平台發展環境
      設備採購案」中，由酉○○指派乙○○徵得宇○○容許他
      人借用本人名義參加投標之同意後，再冒用蕭淵聰所經營
      址設臺北縣五股鄉○○路82號之1 （5 樓）「慶旺科技股
      份有限公司（下簡稱慶旺公司，另由檢察官為不起訴處分
      ）」名義，而於開標當日，由天馬公司以3,680,107 元之
      價格主標，再由王志成及不詳之人分別代表慶旺公司、永
      洺公司，各以3,834,372 元、3,706,097 元之價格參與投
      標，並果由天馬公司於減價後，以3,090,000 元之價格得
      標（此部分借牌及容許借牌投標行為，係在政府採購法第
      87條第5 項修正施行前，故不罰）。
    (五)於90年5 月4 日「R900200 號SS7 網路效能分析監控設備
      採購案」中，由酉○○指派乙○○徵得宇○○容許借用本
      人名義參加投標，及不知情之劉瑞復所經營址設臺北市○○區○○路2 段260 號11樓「凌群電腦股份有限公司（下
      簡稱凌群公司，由檢察官另為不起訴處分）」員工王芝中
      借用他人名義投標之同意後，於開標當日，由天馬公司以
      4,399,290 元之價格主標，再由天馬公司員工許靜心（未
      據起訴）及王芝中分別代表永洺公司、凌群公司，各以4,
      976,380 元、4,834,232 元之價格參與投標，並果由天馬
      公司以上開價格得標（此部分借牌及容許借牌投標行為，
      係在政府採購法第87條第5 項修正施行前，故不罰）。
    (六)於90年6 月1 日「R900306 號IP與SS7 網管研發設備採購
      案」中，由酉○○指派乙○○徵得宇○○容許借用本人名
      義參加投標，及不知情之亥○○所經營址設臺北市○○區
      ○○路26巷20弄1 號「研華股份有限公司（下簡稱研華公
      司）」員工寅○○借用他人名義投標之同意後，於開標當
      日，由天馬公司以1,932,000 元之價格主標，再由許靜心
      及寅○○分別代表永洺公司、研華公司，各以 1,951,950
      元、1,965,600 元之價格參與投標，並果由天馬公司於減
      價後，以1,810,000 元之價格得標（此部分借牌及容許借
      牌投標行為，係在政府採購法第87條第5 項修正施行前，
      故不罰）。
    (七)90年7 月25日「R900453 號手提SS7 查測設備採購案」中
      ，由酉○○指派乙○○冒用瑄昂公司及穩聯公司之名義，
      而於開標當日，由天馬公司以1,435,000 元之價格主標，
      再由許靜心及天馬公司員工王正夫（未據起訴）分別代表
      穩聯公司、瑄昂公司，各以1,444,250 元、1,449,750 元
      之價格參與投標，並果由天馬公司於減價後，以1,230,00
      0 元之價格得標（此部分借牌及容許借牌投標行為，係在
      政府採購法第87條第5 項修正施行前，故不罰）。
    (八)於90年9 月12日「R900491 號長長途SS7 網管與STP 交換
      機維運擴充設備採購案」中，本採購案係因90年間，中華
      電信長途及行動通信分公司，為因應固網開放網路轉換集
      中維運，乃委請電研所研發SS7 網路管理與STP 交換機維
      運系統（LSS7NMS ），並編列4800萬元預算轉請電研所84
      0 專案室研發開立規格。丙○○乃規劃編購上開 RADISYS
      之1107SS7 設備，於器材分項報價明細表第一項器材編列
      「8 阜SS7 信號鏈路資料擷取介面卡」卡版84片，並指示
      卯○○製作辛○○所經營址設臺北縣三重市○○街71號2
      樓「東政電子有限公司（下簡稱東政公司，均業據檢察官
      撤回起訴）」之報價單，將每片原價約250,000 元之卡版
      虛增為500,000 元，又丙○○明知購買上開編列之卡板時
      ，均有附送驅動軟體，無需額外添購，竟又浮報編列驅動
      軟體項目，金額共計9,564,762 元。其後，丙○○即與酉
      ○○及任職在臺北市○○區○○路19之13號6 樓之「關貿
      網路股份有限公司（下稱關貿公司，是時負責人為周良宜
      ）」之員工子○○協議，由關貿公司主標，俟得標後再向
      天馬公司購貨，另酉○○復再徵得東政公司、研華公司及
      址設臺北市○○區○○路12號8 樓「中化興實業股份有限
      公司（下簡稱中化興公司）」之負責人馮亨容許借用本人
      名義參與投標之同意後，即於開標之日，由關貿公司以45
      ,934,350元之價格主標，而天馬公司經理丁○○（未據起
      訴）、中化興公司員工劉耀忠（未據起訴）、寅○○則分
      別代表東政公司、中化興公司、研華公司，各以49,134,3
      70元、48,159,300元、47,085,885元之價格投標，並果由
      關貿公司於減價後，以34,900,000元之價格得標（此部分
      借牌及容許借牌投標行為，係在政府採購法第87條第5 項
      修正施行前，故不罰）。
    (九)於90年11月7 日「R900571 號長通POI 點網路互通手提SS
      7 信號分析設備採購案」中，再由酉○○指派天馬公司員
      工辰○○（未據起訴）徵得丑○○所經營之「龍有通信科
      技有限公司（下簡稱龍有公司）」負責人丑○○（均由本
      院另行審理）之同意，由丑○○將龍有公司之名義及營業
      執照、納稅證明等相關證件交付天馬公司，以容許借用本
      人名義參與投標外，酉○○再指示天馬公司員工冒用瑄昂
      公司之名義，而於開標當日，由天馬公司以5,685,000 元
      之價格主標，並分別由丁○○、天馬公司員工王志成（未
      據起訴）代表瑄昂公司、龍有公司各以5,798,100 元、5,
      750,000 元之價格參與投標，嗣果由天馬公司於減價後，
      以4,190,000 元之價格得標（此部分借牌投標行為，係在
      政府採購法第87條第5 項修正施行前，故不罰）。而於驗
      收後，丙○○即於91年1 月22日，將不法利益900,000 元
      交予卯○○，卯○○再將之匯入其配偶朱志慈上開士林雅
      蘭郵局帳戶內。
    (十)於91 年5月8 日「R910113 號中區分公司NOC 網路維運中
      心投影設備採購案」中，丙○○、酉○○事先與未○○協
      議，由未○○指示甲○○代表華電公司以48,888,000元之
      標價主標，另指派華電公司員工魏加玲（未據起訴），由
      魏加玲代表亦係未○○實際負責之址設臺北縣中和市○○
      路262 巷24弄31號「華榮威通訊系統股份有限公司（由檢
      察官另為不起訴處分，下簡稱華榮威公司，是時登記負責
      人為郭守為）」名義以56,763,000元之標價參與投標。而
      卯○○於審標之際，因發現另有址設臺北市○○區○○街
      9 號2 樓之17「睿智開發企業有限公司（下簡稱睿智公司
      ，負責人為邱紹誠）」及址設臺北市○○區○○路78巷28
      號4 樓之4 「臺灣平虹實股份有限公司（下簡稱平虹公司
      ，負責人為陳之碩）」參與投標，乃再受丙○○之指示，
      而與丙○○、戊○○另基於使廠商無法投標及背信之犯意
      聯絡，以睿智公司投標文件第1 項投影機規格所提為 LCD
      與規格DM D不符，以平虹公司投標文件第1 項投影機規格
      BTMF未提證明文件，伺服器管理軟體及顯示牆控制軟體未
      報為由，判定睿智公司、平虹公司規格不符而不具投標資
      格，嗣果於開標之日，由華電公司於減價後以48,180,000
      元得標，魏加玲並於開標後代表華榮威公司領回華電公司
      所繳納之押標金。而華電公司於得標後，即經由天馬公司
      之介紹，而透過中化興公司（未據起訴）向進懋有限公司
      購買本標案所需之產品。
    (十一)於91年3 月29日「L910022 號長途固網NOC －IOP 網路平
      台及異地備援設備採購案」中（本標案雖係由電研所之員
      工陳鈺文主辦，惟規格及預算仍由丙○○掌控），因酉○○指派乙○○所徵得容許借人本人名義及證件參加投標之
      永洺公司於開標前即遭判定為規格不符，且尚另有址設臺
      北縣板橋市○○街16巷4 號「諾達電訊網路股份有限公司
      （下簡稱諾達公司）」參與投標，丙○○為確保得順利得
      標，乃前往天馬公司與乙○○商討，並製作5 種投標分析
      資料供乙○○作為開標準備。嗣於投標當日，即由乙○○
      代表天馬公司以12,222,000元之標價主標，而天馬公司之
      員工王正夫（未據起訴）則代表龍有公司以12,346,000元
      之標價參與投標，許靜心亦代表永洺公司出席。後諾達公
      司亦因規格不符合而無法競標，致天馬公司果於減價後以
      11,878 ,000 元得標（即丙○○所預測分析之B 方案），
      而王正夫、許靜心則各代表龍有公司、永洺公司領回天馬
      公司代為繳納之押標金。
    (十二)於91年3 月19日「L910016 長途SS7NMS網路監控擴充設備
      採購案」中，本採購案係中華電信長途及行動通信分公司
      為提供網路維運、研發SS7NMS系統，而採購SS7 PROTOCOL
      ANALYZER卡片等設備，並與上開L910022 採購案一併由陳
      鈺文實際辦理採購，惟規格及預算實際仍由丙○○掌控。
      丙○○即先指示卯○○代天馬公司製作報價單，並於審標
      之際，因發現有未安排圍標址設臺北市大安區○○○路 ○
      段368 之1 號11樓之「微克科技股份有限公司（下簡稱微
      克公司）」及關貿公司參加競標，丙○○乃再以資格不符
      為由，判定微克公司無法競標。惟於開標之日，卻係由關
      貿公司以12,200,000元之價格得標。
    (十三)於91年5 月15日「R910233 號網頁化電力集中監控設備採
      購案」中，由酉○○指派辰○○徵得宇○○、丑○○容許
      他人借用本人名義及證件參加投標之同意後，即由乙○○
      代表天馬公司以1,417,000 元主標，而王正夫、許靜心則
      分別代表龍有公司、永洺公司，各以1,445,500 元、1,45
      2,500 元參與投標，嗣並果由天馬公司於減價後以1,280,
      000 元得標，再由王正夫、許靜心各代表龍有公司、永洺
      公司領回天馬公司代為繳納之押標金。
    (十四)於91年5 月15日「R900634 號南區STP 交換機Q3介面設備
      採購案」中（起訴書誤載為R910634 ），所謂STP 係指中
      華電信長途交換機，Q3則係交換機標準網管介面，而因ST
      P 交換機係採用西門子公司產品，故Q3網管介面亦應採用
      相同公司之產品，惟因西門子之價格偏高，丙○○乃委託
      前電研所員工，而於當時經營址設桃園縣中壢市○○路39
      8 號7 樓之7 「惠康資訊股份有限公司（由檢察官另為不
      起訴處分，下簡稱惠康公司）」之庚○○（由本院另行審
      理）尋求替代方案，嗣經庚○○透過惠康公司所代理美商
      COSYSTEM電信軟體公司而覓得解決方式後，丙○○即推動
      本採購案。然因丙○○顧及惠康公司財力不佳，乃先徵得
      未○○、庚○○（由本院另行審理）容許借用本人名義及
      證件投標之同意後，由王麗珍代表傑邦公司以16,899,750
      元之價格主標，庚○○則代表惠康公司以18,384,450元之
      價格參與投標，而華容威、天馬公司雖亦有參與圍標，卻
      均因規格不符合無法競標，故於開標當日，即分別由魏加
      玲、乙○○代表華榮威公司、天馬公司出席。嗣果由傑邦
      公司以上開報價得標，而魏加玲即再代表華榮威公司領回
      華電公司所繳納之押標金，天馬公司則由乙○○代為領回
      押標金。傑邦公司於得標後，即隨再透過天馬公司向惠康
      公司採購Q3網管介面設備。
    (十五)於91年5 月31日「R910314 號網路維運中心（NOC ）設備
      採購案」中，丙○○為替其任職於址設新竹市○○路○ 段
      83號12樓之1 「敦陽科技股份有限公司（下簡稱敦陽公司
      ，負責人為梁修宗）」之友人壬○○製造業績，乃與卯○○另基於使廠商無法投標之犯意聯絡，將該標案中所需之
      伺服器規格，訂為專由敦陽公司所代理昇陽公司之「 SUN
      FIRE 28OR SEVER 」伺服器，使敦陽公司較其他廠商具有
      價格上之優勢，並指示卯○○開立本採購案之規格及製作
      敦陽公司報價單，且以此報價單為依據訂定預算為5,500,
      000 元。惟丙○○因考量敦陽公司為上市公司，丙○○為
      免敦陽公司於得標後，其無法從中獲取利益，即於投標前
      先與酉○○、壬○○（由本院另行審理）達成協議，約定
      由天馬公司以4,895,000 元之標價主標，而壬○○則代表
      不知情之敦陽公司，將投標價格提高至5,289,000 元參與
      投標，以此方式借用敦陽公司之名義。又酉○○為符合政
      府採購法所定需有有3 家以上合格廠商投標之規定，復再
      指示乙○○冒用黃信堯（嗣更名為申○○，以下以更名後
      之姓名稱之）所經營「亞北科技股份有限公司（由檢察官
      另為不起訴處分，下簡稱亞北公司，是時登記負責人為黃
      陳玉鳳）」名義，推由非亞北公司員工之謝志文（未據起
      訴）代表亞北公司以5,399,500 元之標價參與投標。嗣天
      馬公司果於上開投標之日，在減價後以3,939,999 元之價
      格得標，並於得標後再向敦陽公司購買上開伺服器。
    (十六)於91年6 月5 日「R910248 號VOIP網路與SS7 信號介接系
      統研發設備採購案」中，由酉○○指派乙○○徵得寅○○
      之同意，而借用研華公司名義參與投標後，復再冒用亞北
      公司名義參與投標，並由天馬公司以1,350,000 元之價格
      主標，寅○○則代表研華公司以1,381,000 元之價格投標
      ，而酉○○再透過乙○○指示真實姓名年籍不詳之人，冒
      用亞北公司登記負責人黃陳玉鳳之名義，代表亞北公司以
      1,405,000 元之價格投標，嗣果於開標之日，即由天馬公
      司於減價後以1,190,000 元之價格得標。
    (十七)於91年7 月31日「R910339 號國際分公司動態路由及SS7
      簡訊分析設備採購案」中，酉○○先指派辰○○徵得丑○○容許借用本人名義及證件投標之同意後，再指示丁○○
      冒用亞北公司之名義，而由天馬公司以12,300,000元之標
      價主標，另辰○○、丁○○則分別代表龍有公司、亞北公
      司，各以12,792,000元、12,660,000元參與投標，嗣並於
      開標當日，果由天馬公司於減價後以9,790,000 元得標，
      再由辰○○、丁○○各代表龍有公司、亞北公司領回天馬
      公司代為繳納之押標金。
    (十八)於91年7 月31日「R910457 號北區POI 接點SS7 信號網路
      監視設備採購案」中，由酉○○徵得巳○○、未○○容許
      借用本人名義及證件參與投標之同意後，再指派乙○○代
      表天馬公司主標，另指示天馬公司員工戚雅琪（未據起訴
      ）代表宜可有限公司之名義參與投標，而陳國華亦指派真
      實姓名年籍不詳之人，分別代表傑邦公司、數位世紀公司
      參與投標，後因宜可公司經判定規格不符合而無法競標，
      故果於開標之日，由天馬公司以23,988,888元之價格得標
      ，戚雅琪於開標後，再代表宜可公司領回天馬公司所繳納
      之押標金。
    (十九)於91年9 月18日「R910360 號汐止SOSS系統網路通訊設備
      採購案」中，酉○○先於投標前，指派乙○○冒用王連成
      所經營址設臺北市○○區○○街77號5 樓之1 之「邦成國
      際股份有限公司（下簡稱邦成公司），登記負責人為劉宗
      武」名義參與投標，再由天馬公司以1,349,000 元之標價
      主標，並由辰○○代表龍有公司以1,365,900 元參與投標
      ，而邦成公司則因規格不符合無法競標，僅由已離職之邦
      成公司員工綦辰瑛（未據起訴）代表出席，嗣果於開標之
      日，由天馬公司於減價後以1,299,000 元得標，再由辰○○、綦辰瑛各代表龍有公司、邦成公司領回天馬公司代為
      繳納之押標金。
    (二十)於91年10月23日「R910438 號長途訊務評析及查測系統設
      備採購案」中，由酉○○先徵得丑○○、宇○○容許借用
      本人名義及證件投標之同意後，即由天馬公司以3,180,00
      0 元主標，而辰○○、天馬公司員工吳典學（未據起訴）
      則分別代表龍有公司、永洺公司，各以3,182,500 元、3,
      188,000 元參與投標，嗣果於開標之日，由天馬公司於減
      價後以3,149,990 元得標，辰○○、吳典學則再各代表龍
      有公司、永洺公司領回天馬公司代為繳納之押標金。
    而卯○○因上開行為，除前述(三)、(九)所獲取之共 1,400,000
    元外，另共受有1,116,000 元之不法利益，卯○○並分別於
    91年4 月2 日、同年5 月6 日，分別將其中之650,000 元、
    466, 000元匯入朱志慈所開立世華聯合商業銀行（現更名為
    國泰世華銀行），帳號000000000000帳戶中。
二、戊○○於任職電研所之87年3 月10日及90年10月9 日間，分
    別與其他員工共同研發完成「國際電信分公司交換維運系統
    （ISOSS ）」、「長途交換機維運支援系統（LSOSS ）後續
    維護及功能提昇」及「國際數位交換積極中維運設備（I －
    SOSS）工程擴充暨局情資料動態路由更新」等電腦程式著作
    ，而依著作權法第11條之規定及中華電信公司電信研究所聘
    約第12條之約定，上開程式著作之著作權為中華電信公司所
    有，詎戊○○於離職時，竟違反其入所時所簽訂之中華電信
    股份有限公司維護營業祕密契約書第4 條之約定，未經中華
    電信同意，即意圖銷售，擅自將上開3 筆程式著作重製於標
    示為「NOTEBOOK」、「DESKTOP 」、「SOURCE CODE 」之 3
    片光碟內，並與不知情之廖哲淇、許明風、許維展、陳志賢
    、陳怡文、李淑姬等人，將上開程式於中華電信網路執行之
    擷取頁面所製作之「SS7 維運及網管系統SS7NMS簡報資料」
    ，改編寫成簡體字版，並持向大陸相關單位簡報銷售，復於
    92年1 月至3 月間，再協助大陸地區長春四平電信局建置交
    換機集中維運系統，而侵害中華電信之著作權。
    理  由
甲、有罪部分：
壹、程序事項：
    本案認定犯罪事實所引用之本案卷內所有卷證資料（包含供
    述證據、文書證據、物證等證據），並無證據證明係公務員
    違背法定程序所取得，且被告等及其選任辯護人、代理人，
    於本院審理終結前就卷內所有之卷證資料之證據能力均表示
    無意見，又卷內之文書證據，亦無刑事訴訟法第159 條之 4
    之顯有不可信之情況與不得作為證據之情形，則依刑事訴訟
    法第159 條之5 之規定，本案認定犯罪事實所引用之本案卷
    證所有供述證據、文書證據、物證等證據，均有證據能力。
貳、實體事項：
一、上開犯罪事實：
    (一)就被告卯○○部分：被告就上開犯行，迭於偵查及本院審
      理中坦承不諱，核與同案被告未○○、戌○○、丑○○、
      、寅○○、辛○○、戊○○、庚○○、壬○○於本院之供
      述，及天馬公司經理丁○○、員工辰○○、乙○○、林思
      妤、劉美京、王志成、許靜心、王正夫、戚雅琪、吳典學
      ，華電公司員工甲○○、王麗珍、魏加玲、王致亨、邱士
      洺，瑄昂公司負責人蔡明慧、員工蔡明敏，慶旺公司負責
      人蕭淵聰，凌群公司員工羅慧禪、員工王芝中，研華公司
      員工楊先立，惠貿公司負責人朱鎮鏘，穩聯公司負責人樂
      嘉正，中化興公司員工劉耀忠、王克舜，亞北公司實際負
      責人申○○，開啟公司登記負責人蘇莉惠、臺華公司總經
      理陳俊祥、離職員工秦燕莉，邦成公司登記負責人劉宗武
      、實際負責人王連成分別於調查局及偵查中之陳述大致相
      符；此外，復有朱志慈所有上開世華銀行、郵局存摺影本
      、電子郵件影本、電研所參加投標廠商資料表、國內採購
      案廠商報價單、中華電信長途及行動電信分公司廠商報價
      單、決標結果通知書、審標意見書、90年第21次購料會議
      廠商報價簽核單、90年第29次購料會議廠商簽核單、90年
      第46次購料會議廠商報價簽核單、90年第54次購料會議廠
      商報價簽核單、電研所91年第16次購料會議廠商報價簽核
      單、91年第18次購料會議廠商報價簽核單、91年第23次購
      料會議廠商報價簽核單、91年第24次購料會議廠商報價簽
      核單、91年第37次購料會議廠商報價簽核單、91年第45次
      購料會議廠商報價簽核單、開標決標紀錄（89年第26次購
      料會議）、開標決標紀錄（89年第45次購料會議）、開標
      決標紀錄（90年第29次購料會議）、開標決標紀錄（90年
      度第40次購料會議）、開標決標紀錄（90年度第46次購料
      會議）、開標決標紀錄（90年第54次購料會議）、開標決
      標紀錄（91年第16次購料會議）、開標決標紀錄（91年第
      18次購料會議）、開標決標紀錄（91年第23次購料會議）
      、開標決標紀錄（91年度第24次購料會議）、開標決標紀
      錄（91年第33次購料會議）、開標決標紀錄（91年第37次
      購料會議）、開標決標紀錄（91年第39次購料會議）、開
      標決標紀錄（91年第45次）、開標決標紀錄（91年度第51
      次購料會議）、開標/ 決標紀錄、退還押標金收據、投資
      分析資料、天馬公司圍標中華電信公司採購案一覽表、敦
      陽公司報價單、投標器材清單、器材分項報價明細表、經
      濟部公司執照、營利事業登記證、銷售稅額申報書、申○○所提出真正之亞北公司及黃陳玉鳳印文等件在卷可稽，
      堪認被告卯○○自白與事實相符，而足採信。
    (二)就被告戊○○部分：被告所犯使廠商不為投標罪，及侵害
      著作財產權罪之犯罪事實，亦據被告戊○○於本院審理中
      供承不諱，並核與共同被告卯○○之供述相符，且經本院
      依職權將於扣案如附表所示之光碟送請電研所鑑定後，該
      所亦認扣案光碟片中有部分內容與電研所具有著作財權產
      之現使用系統功能程式內容相符，有電研所97年6 月26日
      研人一字第0970000138號函所附判讀結果報告1 分在卷可
      憑，此外，復有國立信網路技術有限公司、綜合網管系統
      研發支持中心「本地/ 長途電信網運維、網管綜合管理系
      統」、「運維網管綜合管理系統」簡體字簡報各1 份及扣
      案標示為「NOTEBOOK」、「DESKTOP 」、「SOURCE  CODE
      」之光碟3 片可佐，亦足堪認定。
    (三)就被告寅○○部分：被告寅○○就上開犯罪事實，業於本
      院審理中坦承不諱，並有電研所91年第24次購料會議廠商
      報價簽核單、開標決標紀錄（91年度第24次購料會議）、
      廠商報價單、參加投標廠商資料表、退還押標金收據等件
      附卷可佐，自堪認定。
    (四)就被告宜可公司、永洺公司部分：此部分之犯罪事實，亦
      經丁○○、乙○○、辰○○、許靜心、戚雅琪、吳典學等
      人陳述明確，並有投標分析資料、中華電信公司長途及行
      動電信分公司廠商報價單、決標結果通知書、開標/ 決標
      紀錄、91年第18次購料會議廠商報價簽核單、開標決標紀
      錄（91年度第18次購料會議）、開標決標紀錄（91年度第
      51次購料會議）、退還押標金收據、審標意見書等件在卷
      可參，自亦堪以認定。
    (五)就被告研華公司部分：
      被告研華公司之代理人固不否認被告寅○○確有代表研華
      公司參與上開「L910248 」採購案之投標，惟矢口否認其
      公司需負政府採購法第92條科以罰金之罪責，辯稱：本採
      購案係被告研華公司自行製作標單且支付押標金而主動參
      與投標，並非係為天馬公司圍標云云，惟查：
      1.被告寅○○就本採購案乃係應天馬公司員工乙○○之要
        求，而以研華公司名義參與圍標一節，業據其於本院審
        理中坦承不諱，並核與乙○○、辰○○所陳述之被告寅
        ○○確曾配合天馬公司，於中華電信之採購案中借用被
        告研華公司之名義配合投標等語相符，自堪認定。
      2.被告研華公司固提出會計立帳、會計明細帳、出納付款
        、收回押標金票據並將之存入公司帳戶之電腦列印畫面
        ，以證明被告研華公司就本採購案乃係自主性投標，然
        被告研華公司之總經理室法務高級專員楊先立於調查局
        詢問中，亦明確陳稱：本採購案之承辦人為科長（應係
        課長之誤）被告寅○○，而因採購案之預算金額為1,40
        0,000 元，與需董事長即亥○○核決權限之12,000,000
        元相距甚遠，故押標金之支出由被告寅○○個人即可核
        准，此由傳票上僅有被告寅○○之署名可證，是本採購
        案係由被告寅○○一人所決定，亥○○並不知情等語，
        則既被告研華公司參與本採購案之投標係由被告寅○○
        所主導，且被告寅○○亦供承係配合天馬公司而投標，
        即足認被告寅○○應係於形式上仍透過公司正常作業程
        序而申請押標金參加投標，惟實質上則係借用被告研華
        公司之名義配合天馬公司圍標，是縱被告研華公司代理
        人提出上開資料，仍不足使本院為有利於其之認定，準
        此，被告研華公司代理人上開所辯，即非可採。又既被
        告寅○○為被告研華公司之受雇人，則被告寅○○於執
        行業務而犯政府採購法第87條第5 項前段之借用他人名
        義投標罪，被告研華公司自應依同法第92條之規定，需
        負該條罰金之責任。
    (六)綜上所述，被告卯○○、戊○○、寅○○、研華公司、宜
      可公司、永洺公司之犯行洵堪認定，自應依法論科。
二、按被告卯○○、戊○○、寅○○、研華公司、宜可公司、永
    洺公司於為上開犯行後，刑法部分條文業經修正公布，並於
    95 年7月1 日施行。修正後刑法第2 條第1 項之規定，係規
    範行為後法律變更所生新舊法律比較適用之準據法，於修正
    後刑法施行後，應適用新法第2 條第1 項規定之從舊從輕之
    原則為比較，適用最有利於行為人之法律。比較時應就罪刑
    有關之共犯、未遂犯、想像競合犯、牽連犯、連續犯、結合
    犯，以及累犯加重、自首減輕暨其他法定加減原因（如身分
    加減）與加減例等一切情形，綜其全部罪刑之結果而為比較
    （最高法院95年度第8 次刑事庭會議決議參照）。又如涉及
    裁量權行使者，須於裁量行使時，方有比較適用問題，如易
    科罰金、易服勞役、緩刑及保安處分之宣告等。故前述一般
    綜合罪刑之結果而為比較，以決定罪刑之適用時，不就易科
    罰金等列為比較，必須已決定為緩刑、保安處分之宣告，所
    處之刑得易科罰金或易服勞役時，始就各該緩刑等部分決定
    其適用標準，此部分得予割裂適用，是為例外。就易科罰金
    、易服勞役而言，則應依修正後刑法第2 條第1 項規定，分
    別適用最有利於行為人之法律（最高法院95年度臺上字第
    5125 、5343 、6171號判決意旨參照）。至行為後刑法條文
    經修正，惟無有利、不利情形，應適用裁判時法（最高法院
    95年度第21次刑事庭會議決議參照）。經查：
    (一)關於公務員部分：
      1.按「稱公務員者，謂依法令從事於公務之人員」；又「
        依據法令從事公務之人員，犯本條例之罪者，依本條例
        處斷」；修正前刑法第10條第2 項及95年5 月30日修正
        前貪污治罪條例第2 條前段固分別定有明文，惟上開法
        條已分別修正如下：「稱公務員者，謂下列人員：一依
        法令服務於國家、地方自治團體所屬機關而具有法定職
        務權限，以及其他依法令從事於公共事務，而具有法定
        職務權限者。二受國家、地方自治團體所屬機關依法委
        託，從事與委託機關權限有關之公共事務者」（刑法第
        10條第2 項）、「公務員犯本條例之罪者，依本條例處
        斷」（貪污治罪條例第2 條），並均自95年7 月1 日生
        效。再按「本法總則於其他法律有刑罰或保安處分之規
        定者，亦適用之」，刑法第11條前段亦有明文，是自95
        年7 月1 日起，有關貪污治罪條例犯罪主體「公務員」
        之定義，即應依修正後之現行刑法第10條第2 項認定之
        。而修正後刑法所謂「公務員」，在主體的要件上，限
        於服務於國家、地方自治團體所屬機關的公務人員，或
        係依法令從事於公共事務而具有法定職務權限者，或是
        受機關委託而從事與委託機關權限有關之公共事務者；
        在事務的要件上，除了服務於國家或地方自治團體所屬
        機關之人員外，則必須是從事於公共事務者，而所謂公
        共事務必須係關於公權力行為，私經濟行為並不包含在
        內；簡言之，修法後刑法關於公務員概念之範圍，僅限
        縮於「與公共事務及公權力之行使相關之人員」（臺灣
        高等法院暨所屬法院95年6 月因應新修正刑法施行座談
        會結論參照）。復參酌刑法第10條第2 項之修正理由(四)
        謂：「如非服務於國家或地方自治團體所屬機關，而具
        有依『其他依法令從事於公共事務而具有法定職務權限
        者』，因其從事法定之公共事項，應視為刑法上的公務
        員，故於第1 款後段併規定之。此類之公務員，例如依
        水利法及農田水利會組織通則相關規定而設置之農田水
        利會會長及其專任職員屬之。其他尚有依政府採購法規
        定之各公立學校、公營事業之承辦、監辦採購等人員，
        均屬本款後段之其他依法令從事於公共事務而具有法定
        職務權限之人員」，是以，只要係從事於「公營事業」
        職務者，例如依政府採購法規定之「承辦、監辦採購等
        人員」，即屬刑法第10條第2 項第1 款後段所規定之「
        其他依法令從事於公共事務而具有法定職務權限者」。
        又所稱「公營事業」，依公營事業移轉民營條例第3 條
        規定，指下列各款之事業：「一、各級政府獨資或合營
        者。二、政府與人民合資經營，且政府資本超過百分之
        50 者 。三、政府與前2 款公營事業或前2 款公營事業
        投資於其他事業，其投資之資本合計超過該投資事業資
        本百分之50者」，從而依公司法成立之公司，必須符合
        公營事業移轉民營條例第3 條所規定「公營事業」之範
        圍，且「依法令從事於公共事務，而具有法定職務權限
        者」，例如依政府採購法規定，「承辦、監辦採購」之
        人員，始屬刑法上之公務員。
      2.經查：被告卯○○於本案發生時係係電研所之840 專案
        底下843 分項計畫主持人，主要工作內容為研發SS7，
        依修正前之刑法及貪污治罪條例之規定，固屬於刑法上
        之公務員，而有貪污治罪條例之適用，然於95年7 月 1
        日上開修正之新法生效後，因中華電信業於94年8 月12
        日起透過釋股完成民營化，自該日起已非公營事業，有
        中華電信簡介網頁列印在卷可參，是中華電信所有員工
        （含其轄下研究單位電研所之員工），縱係採購案件之
        申請人或承辦人，亦非政府採購法所規定「承辦、監辦
        採購之人員」，依現行刑法對公務員之定義，已不具有
        公務員之身分，自無貪污治罪條例之適用。
    (二)關於法定罰金刑最低度部分：修正前刑法第33條第5 款規
      定為銀元1 元（並依罰金罰鍰提高標準條例第1 條前段規
      定提高10倍後，折算為新臺幣30元）以上，修正後刑法第
      33條第5 款則修正為新臺幣1,000 元以上，以百元計算，
      自以行為時之法律有利於被告等。
    (三)關於共犯部分：修正前刑法第28條規定：「二人以上共同
      實施犯罪之行為者，皆為正犯」；新法修正施行後，將「
      實施」改為「實行」，而成為：「二人以上共同實行犯罪
      之行為者，皆為正犯」，其修正理由係為釐清陰謀共同正
      犯、預備共同正犯、共謀共同正犯是否合乎本條規定之正
      犯要件。而本案被告卯○○、戊○○與同案被告丙○○、
      被告寅○○與酉○○、乙○○就上開部分犯行間既有犯意
      聯絡及行為分擔，即屬實行犯罪行為之正犯，不論依修正
      前、後之規定，皆屬共同正犯，故修正後之規定並未較有
      利於被告。
    (四)關於連續犯、牽連犯部分：修正後刑法業已刪除第56條連
      續犯及第55條後段牽連犯之規定，是於新法修正施行後，
      已無連續數行為而犯同一罪名，以一罪論；或犯一罪而其
      方法或結果之行為犯他罪名者，從一重處斷之規定，故被
      告卯○○於刑法修正前所犯之數次犯行及各該罪名，均須
      依數罪分論併罰，自應以行為時法較有利於被告。
    (五)關於易科罰金部分：修正前刑法第41條第1 項規定：「犯
      最重本刑為5 年以下有期徒刑以下之刑之罪，而受6 個月
      以下有期徒刑或拘役之宣告，因身體、教育、職業、家庭
      之關係或其他正當事由，執行顯有困難者，得以（銀元）
      1 元以上（銀元）3 元以下折算1 日，易科罰金。但確因
      不執行所宣告之刑，難收矯正之效，或難以維持法秩序者
      ，不在此限。」並依罰金罰鍰提高標準條例第2 條規定，
      就易科罰金折算1 日之數額提高為100 倍，修正後刑法第
      41條規定：「犯最重本刑為5 年以下有期徒刑以下之刑之
      罪，而受6 個月以下有期徒刑或拘役之宣告者，得以新臺
      幣1,000 元、2,000 元或3,000 元折算1 日，易科罰金。
      但確因不執行所宣告之刑，難收矯正之效，或難以維持法
      秩序者，不在此限。」，而罰金罰鍰提高標準條例第2 條
      有關易科罰金折算1 日之數額提高倍數規定，即不再適用
      ；比較修正前後之易科罰金折算標準，以修正前刑法第41
      條之規定較有利於被告卯○○、戊○○、寅○○。
    (六)關於定應執行刑部分：修正前刑法第51條第5 款規定：「
      數罪併罰，分別宣告其罪之刑，依左列各款定其應執行者
      ：‧‧‧五、宣告多數有期徒刑者，於各刑中之最長期以
      上，各刑合併之刑期以下，定其刑期。但不得逾20年。」
      ，修正後刑法則規定：「宣告多數有期徒刑者，於各刑中
      之最長期以上，各刑合併之刑期以下，定其刑期。但不得
      逾30年。」，比較結果，仍係以修正前之刑法較有利於被
      告戊○○。
    (七)基此，綜合比較之結果，就是否為「公務員」之部分，應
      以修正後刑法及貪污治罪條例之規定有利於被告卯○○，
      而就法定罰金刑最低刑度部分、連續犯、牽連犯、共犯、
      易科罰金折算標金等規定，則以修正前刑法之規定對於被
      告等較為有利，是本案自應依修正後刑法第2 條第1 項，
      分別適用修正前、後刑法之規定。至於刑法第342 條第 1
      項背信罪法定罰金刑之貨幣單位及數額，依修正後刑法施
      行法第1 條之1 第1 項、第2 項前段規定修正貨幣單位為
      新臺幣，數額則提高為30倍，與修正前之貨幣單位以銀元
      計算，並依罰金罰鍰提高標準條例第1 條前段之規定就其
      原定數額提高10倍後，再將銀元換算為新臺幣之比較結果
      ，修正前後本罪法定罰金刑之最高度輕重相同，自無有利
      、不利之情形，即無比較適用之問題，尚非刑法第2 條第
      1 項所指之法律變更，故應依一般法律適用原則，適用裁
      判時法。
三、核(一)被告卯○○所為，係犯刑法第342 條第1 項之背信罪，
    及政府採購法第87條第3 項之以非法方法，使廠商無法投標
    罪。被告卯○○所為上開多次背信及使廠商無法投標犯行間
    ，其時間緊接，所犯構成要件相同之罪，顯係基於概括犯意
    為之，應依修正前刑法第56條之規定，均論以連續犯，並加
    重其刑。被告卯○○就犯罪事實一之所有背信犯行，及就犯
    罪事實一之(十五)之使廠商無法投標犯行，與丙○○間，及就犯
    罪事實一之(十)之使廠商無法投標及背信犯行，另與丙○○、
    被告戊○○間，均有犯意聯絡、行為分擔，為共同正犯。又
    被告卯○○所犯上開背信及使廠商無法投標罪間，有方法、
    目的之牽連關係，應依修正前刑法第55條後段之規定，從一
    重論以使廠商無法投標罪。再被告卯○○於偵查中供述與案
    情有重要關係之待證事項及其他共犯之犯罪事證，並經檢察
    官事先同意，應依證人保護法第14條第1 項之規定，減輕其
    刑，並先加後減之；(二)被告戊○○所為，就犯罪事實一(十)係
    犯政府採購法第87條第3 項之以非法方法，使廠商無法投標
    罪及背信罪，就犯罪事實二部分，係犯著作權法第91條第 3
    項、第2 項之意圖銷售而擅自以重製於光碟之方法侵害他人
    之著作財產權罪。被告戊○○所犯上開使廠商無法投標罪及
    背信罪間，有方法、目的之牽連關係，亦應依修正前刑法第
    55條後段之規定，從一重論以使廠商無法投標罪。次按著作
    權法第91條第2 項既係規定意圖銷售或出租而擅自重製他人
    著作，則按照低度行為吸收於高度行為之原則，其出租重製
    他人著作之行為，當吸收於擅自重製行為之中，自應專依重
    製之規定處罰（最高法院92年度臺上字第1425號判決要旨參
    照）。是被告戊○○意圖散布而持有之低度行為，應為散布
    之高度行為所吸收，又重製後再散布之低度行為，亦應為重
    製之高度行為所吸收，均不另論罪。次按如數行為於同時同
    地或密切接近之時地實施，侵害同一之法益，各行為之獨立
    性極為薄弱，依一般社會健全觀念，在時間差距上，難以強
    行分開，在刑法評價上，以視為數個舉動之接續施行，合為
    包括之一行為予以評價，較為合理，則屬接續犯，而為包括
    之一罪，最高法院亦著有86年臺上字第3295號判例要旨可資
    參照。本案被告戊○○自始即基於單一意圖銷售而重製於光
    碟以侵害他人著作財產權之犯意，而重製上開所示之3 片光
    碟，其重製之時間緊密，侵害之法益又均屬同一，則揆諸上
    開說明，其多次重製行為之獨立性薄弱，於刑法評價上，應
    僅論以一罪。被告戊○○所犯上開2 罪間，犯意各別、行為
    互殊，應予分論併罰（起訴書雖認應論以修正前刑法之牽連
    犯，惟業經公訴檢察官予以更正）；(三)被告寅○○所為，係
    犯政府採購法第87條第5 項前段之意圖影響採購結果，而借
    用他人名義投標罪。被告寅○○就其所犯之犯行，與酉○○
    及乙○○間，亦有犯意聯絡及行為分擔，為共同正犯。又被
    告寅○○為被告研華公司之受雇人，是其因執行業務而犯上
    開政府採購法第87條第5 項前段之借用他人名義投標罪，依
    同法第92條之規定，應對被告研華公司科以該條之罰金；(四)
    被告巳○○、宇○○分別為宜可公司、永洺公司之負責人，
    均為廠商之代表人，則渠等因執行業務而犯政府採購法第87
    條第5 項後段之容許他人借用本人名義及證件投標罪，依同
    法第92條之規定，亦應分別併對被告宜可公司、永洺公司科
    以該條之罰金，惟因公司不具有犯罪能力，自無所謂概括犯
    意之存在，當不可能成立連續犯，故被告永洺公司所犯上開
    各罪應予分論併罰。爰審酌政府採購法之制訂目的，在建立
    公平、公開之政府採購程序，以提升採購效率與功能，確保
    採購品質，使政府採購程序回歸市場競爭機制，而被告卯○○身為中華電信之員工，於為中華電信處理事務時，竟棄中
    華電信之利益於不顧，反卻為圖自己之不法利益，即與同案
    被告丙○○勾結，並與被告戊○○共同受丙○○之指示使廠
    商無法投標，而被告寅○○亦配合酉○○而借用他人名義參
    與陪標，導致上述採購案缺乏價格、品質之競爭，使政府採
    購法所期待建立之競標制度無法落實，有害於公益，及被告
    戊○○重製並散布盜版光碟之行為，損害著作權人之權益不
    輕，且危及我國保護智慧財產權之國際形象，惟兼衡被告卯
    ○○、戊○○、寅○○於犯後均終能坦承犯行，態度尚可，
    及被告卯○○於本案雖非處於主謀地位，然其因本案所得利
    益非輕，併被告戊○○因侵害中華電信之著作權所生損害輕
    重，且已與中華電信達成和解，而被告研華公司代理人飾詞
    否認犯罪等一切情狀，分別量處如主文所示之刑。被告卯○○因本案所得之不法利益共2,516,000 元，業如上述，爰併
    依刑法第38條第1 項第3 款之規定，宣告沒收之（被告卯○○雖於嗣後改口供稱此等金額乃係丙○○所給付予其之年資
    補償金，惟其於調查局詢問中，已明確供述此係因其於投標
    前開立各該標案之規格草案予丙○○，並於事後監督驗收時
    再予以配合，而獲致丙○○陸續給付之利益，況丙○○至多
    僅係被告卯○○之上司，而非雇主，又何需無端給付年資補
    償金予被告卯○○？是本院認被告卯○○此部分事後所辯，
    自非可採信）。末扣案標示為「NOTEBOOK」、「DESKTOP 」
    、「SOURCE CODE 」之光碟共3 片，則係供被告戊○○犯本
    案侵害著作財產權之罪所物之物，是不問是否屬被告所有，
    均應依著作權法第98條後段之規定，宣告沒收之。
四、次查：被告卯○○、戊○○、寅○○、研華公司、宜可公司
    、永洺公司所犯上開之罪之時間，係在96年4 月24日以前，
    且所犯悉合於中華民國九十六年罪犯減刑條例所規定之減刑
    條件，爰依該條例之規定，各減其宣告刑期之2 分之1 如主
    文所示，並就被告戊○○部分定其應執行刑後，再就被告卯
    ○○、戊○○、寅○○所犯各罪減得之刑，及被告戊○○應
    執行之刑，均諭知易科罰金之折算標準，復就被告永洺公司
    部分定其應執行之罰金刑。
五、末查：被告卯○○、戊○○、寅○○前均未因故意犯罪而受
    有期徒刑以上刑之宣告，此有臺灣高等法院被告前案紀錄表
    在卷可稽，其等僅係一時失慮致罹刑章，且於犯後均能坦承
    犯行，堪認尚有悔意，足見其等經此刑之宣告後，應知警惕
    而無再犯之虞，是本院認上開所宣告之刑以暫不執行其刑為
    當，爰依刑法第74條第1 項第1 款之規定，就被告卯○○、
    戊○○、寅○○均諭知緩刑2 年，併就被告寅○○部分依同
    條第2 項第4 款之規定，命應自本判決確定之日起6 個月內
    ，向公庫支付50,000元，以啟自新（依最高法院95年度第 8
    次刑事庭會議決議，緩刑應逕適用新法之規定，是就此尚無
    庸為新、舊法比較，附此敘明）。
六、不另為無罪諭知部分：
    (一)檢察官雖認被告卯○○就犯罪事實一之部分，均另犯有貪
      污治罪條例第4 條第1 項第3 款之罪，惟因刑法修正後，
      被告卯○○已不具有公務員身分之情業如上述，自不得再
      論以貪污治罪條例之犯行，但因檢察官認此與其所犯之刑
      法背信罪間，具有一之罪關係，是爰不另為無罪之諭知。
    (二)檢察官認被告寅○○就犯罪事實一之(六)、(八)部分，亦犯有
      政府採購法第87條第5 項前段之借用他人名義投標罪，惟
      本條項之規定乃係政府採購法於91年2 月6 月修正公布時
      所增訂，而此時間尚在上開採購案之後，則於寅○○參與
      投標時，即屬法所不罰之行為，本應諭知無罪，但因檢察
      官認此與被告寅○○所為犯罪事實一之(十六)之借用他人名義
      投標罪間，具有連續犯之裁判上一罪關係，故亦爰不另為
      無罪之諭知。
乙、無罪部分：
一、公訴意旨另以：
    1.被告宜可公司之負責人巳○○、被告永洺公司之負責人宇
      ○○、被告研華公司之受雇人寅○○、被告關貿公司之受
      雇人子○○，尚另有於上開犯罪事實一之(一)、(二)、(四)、(五)
      、(六)、(八)採購案中，分別有政府採購法第87條第5 項之借
      用他人名義投標或容許他人借用本人名義投標之犯行，故
      此分應依政府採購法第92條之規定，就被告宜可公司、永
      洺公司、研華公司、關貿公司各科以該條之罰金。
    2.被告天○○與同案被告酉○○基於借用他人名義投標之犯
      意聯絡，而於上開犯罪事實一之(十)採購案中，由被告天○○代表被告進懋公司參與圍標，因認被告天○○亦涉犯有
      同法第87條第5 項前段之借用他人投標罪，且應依同法第
      92條之規定，對被告進懋公司科以該條之罰金。
    3.被告子○○與同案被告酉○○基於借用他人名義投標之犯
      意聯絡，而於上開犯罪事實一之(十二)採購案中，由被告子○○代表被告關貿公司參與圍標，且約定由關貿公司得標後
      需向天馬公司進貨。嗣因原採購項目第4 項「機房端資料
      前處理伺服器主機」所編列之「8 套DELL廠牌之2550型號
      」規格，每套單價為400,000 元，丙○○乃指示天馬公司
      改以單價僅需半價之研華公司「RS/200/RF 」規格交貨，
      並從中獲利，因認被告子○○亦涉犯有同法第87條第5 項
      前段之借用他人投標罪，且應依同法第92條之規定，對被
      告進懋公司科以該條之罰金。
二、按犯罪事實應依證據認定之，無證據不得認定犯罪事實；不
    能證明被告犯罪者，應諭知無罪之判決，刑事訴訟法第 154
    條第2 項及第301 條第1 項分別定有明文。又按刑事訴訟法
    上所謂認定犯罪事實之證據，係指足以認定被告確有犯罪行
    為之積極證據而言，如未能發現相當證據或證據不足以證明
    ，自不能以推測或擬制之方法，以為裁判基礎，最高法院29
    年上字第3105號及40年臺上字第86號分別著有判例要旨可資
    參照。復按刑事訴訟上證明之資料，無論其為直接或間接證
    據，均須達於通常一般之人均不致有所懷疑，而得確信其為
    真實之程度，始得據為有罪之認定，若其關於被告是否犯罪
    之證明未能達此程度，而有合理懷疑之存在，致使無從形成
    有罪之確信，根據「罪證有疑，利於被告」之證據法則，即
    不得遽為不利被告之認定，最高法院76年臺上字第4986號亦
    著有判例意旨可資參照。
三、經查：
    (一)就上開1.之部分，因該等標案之時間，均係在政府採購法
      之前，是縱巳○○、宇○○、寅○○、子○○確有借用他
      人名義或容許他人借用本人名義投標之行為，於行為時亦
      屬法所不罰，自不得仍依政府採購法第92條之規定，科以
      罰金。
    (二)就被告天○○、進懋公司部分：
      檢察官認被告天○○涉犯有同法第87條第5 項前段之借用
      他人名義投標罪，無非係以證人丁○○之證述及報價單為
      證。而被告天○○、進懋公司代理人則均堅決否認有何借
      用他人名義投標之犯行，與辯護意旨同辯以：本案係華電
      公司於標得本採購案後，直接向被告進懋公司購買所需物
      料，故被告進懋公司僅係單純之物料供應商，本無能力、
      亦無意願參與投標，更未透過被告天○○與華電公司取得
      任何協議，況卷附所謂之被告進懋公司報價單亦非真正，
      是其等自無違反政府採購法之犯行等語。經查：
      1.證人丁○○固於調查局詢問中曾陳稱：本採購案係因天
        馬公司已遭電研所所長梁隆星封殺，丙○○乃另尋得華
        電公司之負責人未○○配合圍標，並再與被告天○○取
        得協議，約定被告天○○所任職之被告進懋公司僅器材
        ，且於華電公司得標後，再透過中化興公司向進懋公司
        進貨等語，然伊於本院審理中卻證稱：伊僅有聽聞丙○○、酉○○提及被告天○○，但伊並未見過該人，且於
        丙○○、酉○○商討本採購時，被告進懋公司亦未有人
        在場等語，足認丁○○就本採購案有關被告天○○、進
        懋公司之資訊，均係自丙○○、酉○○所聽聞而來，並
        非有所親見、親聞，則伊先前於調查局中所為陳述之真
        實性，自顯有疑義。再參以本採購案華電公司於得標後
        ，即直接與被告進懋公司簽訂「採購單」，將標案中之
        硬體設備交由被告進懋公司施作，並於完工經驗收後，
        華電公司即交付支票予被告進懋公司，被告進懋公司亦
        開立同額發票予華電公司一節，亦有採購單、進口報關
        文件、出貨單、發票等件在卷可稽，而堪信為真，此益
        足徵丁○○上開陳述之華電公司係透過中化興公司向被
        告進懋公司購買物料等語並非事實，是丁○○此部分之
        陳述，自不為本院所採信。
      2.次查：本採購案於正式招標之前，中華電信雖有邀同被
        告天○○前往開會，惟僅係作為諮詢規格、設「之對象
        ，且事後更協助被告卯○○開立採購案之規格，然因本
        採購案除投影機外，尚有工程之部分，而被告進懋公司
        僅能提供設備，並無施作工程之能力，故被告進懋公司
        不可能參與本採購案之投標之情，亦據證人即中華電信
        中區分公司股長午○○、被告卯○○分別於本院審理中
        結證屬實，而足認被告上開所辯並無能力、亦無意願參
        與本採購案之投標等語並非虛假；又證人即華電公司員
        工戌○○、甲○○亦分別證稱：其並未將華電公司與未
        ○○所實際負責之其餘公司配合圍標之情告知被告天○○，且就其所知，被告進懋公司並未參與本採購案之投
        標等語；及原本被告進懋公司向華電公司之報價較高，
        致華電公司沒有利潤空間，故未○○事後有與被告進懋
        公司商談，請被告進懋公司降價等語，則衡情若被告天
        ○○於投標之前，即已與未○○達成協議，未○○本即
        可事先於詳細計算所欲獲得之利潤後，要求丙○○抬高
        本採購案之底價，以使華電公司以較高之價格得標，又
        豈會係於得標後，再要求被告進懋公司降價出售物料？
        此亦與常理有違。
      3.再查：被告進懋公司確未實際參與本採購案之投標一節
        ，有電研所開標決標紀錄（91年第16次購料會議）可佐
        ，亦顯與一般參與圍標均會出名投標之情有別；再中華
        電信97年5 月26日信人五字第0970000795函中固確附有
        被告進懋公司有關本採購案之報價單，惟被告天○○、
        進懋公司均辯稱該報價單並非其公司所有，且經核亦確
        與其等所另行提出之報價單格式不符，況上開函文所附
        之報價單上，亦未有被告進懋公司或公司員工之簽名用
        印以佐證係由被告進懋公司所出具，則是否確為真正，
        自有疑義，而不足使本院據此即為不利於被告進懋公司
        、天○○不利之認定。
    (三)就被告子○○、關貿公司部分：
      檢察官認被告子○○涉犯有同法第87條第5 項前段之借用
      他人名義投標罪，無非係以證人丁○○、卯○○、林思妤
      之證述及利潤計算表為證。而被告子○○、關貿公司代理
      人則均堅決否認有何借用他人名義投標之犯行，與辯護意
      旨同辯以：被告關貿公司確係以自主投標之意思而參與投
      標，借係於得標後向天馬公司進貨，並未透過被告子○○
      與天馬公司取得任何協議，是其等亦無違反政府採購法之
      犯行等語。經查：
      1.證人丁○○固曾於偵查中證稱：本採購案經天馬公司估
        算結果，僅需9,000,000 餘元之成本，丙○○、酉○○
        又設定利潤為4,000,000 元，乃向被告關貿公司報價13
        ,000,000元，並預定以16,000,000元得標，但被告關貿
        公司事後卻以12,200,000元之價格得標，顯然低於天馬
        公司之報價，被告關貿公司只好緊急與丙○○、酉○○
        於燕子湖育樂餐廳聚會，而天馬公司即在丙○○之指示
        下，將報價降為11,000,000餘元等語，惟伊在另次偵查
        中亦證稱：本案係由被告卯○○審標，故於被告關貿公
        司以上開價格得標後，丙○○尚曾因而不諒解，因設定
        之底價為12,800,000元等語，不僅已顯與伊上開證稱係
        預定以16,000,000元得標等語不符，且觀之證人丁○○
        於丙○○、酉○○針對本採購案商談利益分配時所製作
        之會議筆記，其上乃係記載被告關貿公司與丙○○、酉
        ○○各可分得960,250 元，亦與證人丁○○所稱係酉○○親自於利潤計算表上所記載之「天馬與813 （即丙○○）各分得954,155 」有所歧異，則竟究是否為真？何
        金額為真，已無非疑；再若本採購案於開標之際，即業
        經丙○○、酉○○及被告子○○達成協議，則丙○○大
        可指示被告卯○○於開立本採購案之相關規格時，將底
        價設定至原所預定之金額，並告知被告子○○，使被告
        子○○以被告關貿公司名義逕以此價格投標，又豈可能
        被告關貿公司明知被告天馬司之報價為13,000,000元，
        卻仍執意以較低12,200,000元之價格得標，嗣再發生被
        告卯○○誤判底價之可能？況依卷內所附資料，本採購
        案除業經丙○○判定規格不符之微克公司外，僅餘天馬
        公司與被告關貿公司，並無其他公司參與競標，則於無
        外界因素干擾之情形下，被告關貿公司實無刻意削價競
        標之理，是此益足徵證人丁○○此部分證述顯與常理不
        符。
      2.次查：證人丁○○、卯○○固均另證稱本採購案事後係
        以單價較低之被告研華公司「RS/200/RF 」伺服器主機
        取代原規格所設定之「DELL廠牌之2550型號」，然經本
        院依職權向中華電信調取驗收紀錄後，本採購案於被告
        關貿公司施工完畢，並經中華電信就器材點收（包括廠
        牌、型號、數量）、外觀檢查（即檢視設備外觀是否有
        缺失需改善）、性能測試（即檢測試備及系統之各項機
        能是否瑕疵、缺失須待改正）等為驗收後，其驗收結果
        乃係合格，且施工所使用之伺服器主機，於驗收之際，
        亦確係「DELL廠牌之2550型號」無訛，有中華電信臺灣
        北區電信分公司北供三字第0980003434號函暨所附之本
        採購案契約書、驗收電子照片及本院勘驗紀錄各1 份在
        卷可憑，此亦顯與證人丁○○、卯○○上開證述不符。
        準此，既證人丁○○就本採購案所為之證詞，不僅與常
        理有違，亦與實際情況矛盾，自不為本院所採信。
      3.再查：證人即天馬公司員工林思妤雖亦於偵查中證稱：
        被告關貿公司與其他等公司，應該都是天馬公司之供料
        廠商，為使天馬公司得標後即購買該等公司之產品，當
        然會協助出標，這是業界陋規等語，惟證人林思始乃係
        天馬公司之會計人員，衡情應未參與業務之執行，且觀
        之上開證述，顯係渠個人之臆測之詞，並未具體指明被
        告關貿公司究係如何配合天馬公司圍標，是此部分之證
        述，當亦非可由本院採為認定被告子○○、關貿公司不
        利之證據。
    (四)綜上所述，就被告巳○○、宇○○、寅○○、子○○分別
      於上開犯罪事實一之(一)、(二)、(四)、(五)、(六)、(八)採購案中，
      所涉犯之政府採購法第87條第5 項之罪之部分，因於行為
      時係屬法所不罰之行為；而就被告天○○、子○○分別於
      上開犯罪事實一之(十)、(十二)採購案中，所涉犯之政府採購法
      第87條第5 項之罪之部分，則係依卷內所示資料，尚無法
      使通常一般之人均不致有所懷疑，而得確信被告天○○、
      子○○此部分犯罪為真實之程度，自均不得逕依政府採購
      法第92條之規定，分別對被告宜可公司、永洺公司、研華
      公司、進懋公司、關貿公司科以同法第87條第5 項之罰金
      。此外，復查無其他積極證據足證此部分被告確有檢察官
      所指此部分之犯行，揆諸上開說明，即不得證明被告等犯
      罪，而均應為無罪之諭知，以昭審慎。
、被告宜可公司、永洺公司經合法傳喚，均無正當理由不到庭
    ，且本案係屬應分別對其等科以罰金及諭知無罪案件，爰依
    刑事訴訟法第306 條之規定，不待其等陳述，逕為一造辯論
    判決。
據上論斷，應依刑事訴訟法第299 條第1 項前段、第301 條、第
306 條，政府採購法第87條第3 項、第5 項前段、第92條，著作
權法第91條第3 項、第2 項、第98條，刑法第2 條第1 項前段、
第11條前段、第74條第1 項第1 款、第2 項第4 款、第342 條第
1 項、第51條第7 款，修正前刑法第55條、第56條、第41條第 1
項前段、第51條第5 款，廢止前罰金罰鍰提高標準條例第2 條，
證人保護法第14條第1 項，中華民國九十六年罪犯減刑條例第 2
條第1 項第3 款、第7 條、第9 條，判決如主文。
中    華    民    國    98    年    12    月    30    日
                    刑事第十庭  審判長法  官   江德民
                                      法  官   黃鏡芳
                                      法  官   蘇昌澤
以上正本證明與原本無異。
如不服本判決應於收受判決後10日內向本院提出上訴書狀，並應
敘述具體理由。其未敘述上訴理由者，應於上訴期間屆滿後20日
內向本院補提理由書( 均須按他造當事人之人數附繕本) 「切勿
逕送上級法院」。
                                      書記官   田宜芳
中    華    民    國    99    年    1     月    7     日
附錄論罪科刑依據之法條：
政府採購法第87條
（強迫投標廠商違反本意之處罰）
意圖使廠商不為投標、違反其本意投標，或使得標廠商放棄得標
、得標後轉包或分包，而施強暴、脅迫、藥劑或催眠術者，處1
年以上7 年以下有期徒刑，得併科新臺幣3 百萬元以下罰金。
犯前項之罪，因而致人於死者，處無期徒刑或7 年以上有期徒刑
；致重傷者，處3 年以上10年以下有期徒刑，各得併科新臺幣3
百萬元以下罰金。
以詐術或其他非法之方法，使廠商無法投標或開標發生不正確結
果者，處5 年以下有期徒刑，得併科新臺幣1 百萬元以下罰金。
意圖影響決標價格或獲取不當利益，而以契約、協議或其他方式
之合意，使廠商不為投標或不為價格之競爭者，處6 月以上5 年
以下有期徒刑，得併科新臺幣1 百萬元以下罰金。
意圖影響採購結果或獲取不當利益，而借用他人名義或證件投標
者，處3 年以下有期徒刑，得併科新臺幣1 百萬元以下罰金。
容許他人借用本人名義或證件參加投標者，亦同。
第 1 項、第 3 項及第 4 項之未遂犯罰之。
政府採購法第92條
（廠商之代理人等違反本法，廠商亦科罰金）
廠商之代表人、代理人、受雇人或其他從業人員，因執行業務犯
本法之罪者，除依該條規定處罰其行為人外，對該廠商亦科以該
條之罰金。
著作權法第91條
擅自以重製之方法侵害他人之著作財產權者，處 3 年以下有期
徒刑、拘役，或科或併科新臺幣 75 萬元以下罰金。
意圖銷售或出租而擅自以重製之方法侵害他人之著作財產權者，
處6 月以上5 年以下有期徒刑，得併科新臺幣20萬元以上2 百萬
元以下罰金。
以重製於光碟之方法犯前項之罪者，處6 月以上5 年以下有期徒
刑，得併科新臺幣50萬元以上5 百萬元以下罰金。
著作僅供個人參考或合理使用者，不構成著作權侵害。
著作權法第98條
犯第91條至第93條、第95條至第96條之1 之罪，供犯罪所用或因
犯罪所得之物，得沒收之。但犯第91條第3 項及第91條之1 第3
項之罪者，其得沒收之物，不以屬於犯人者為限。
中華民國刑法第342條
（背信罪）
為他人處理事務，意圖為自己或第三人不法之利益，或損害本人
之利益，而為違背其任務之行為，致生損害於本人之財產或其他
利益者，處5 年以下有期徒刑、拘役或科或併科1 千元以下罰金
。
前項之未遂犯罰之。

司法院資訊處製作；財團法人民間司法改革基金會備份。
